【裁判字號】    98,勞訴,54
【裁判日期】    990614
【裁判案由】    給付資遣費
【裁判全文】
臺灣臺南地方法院民事判決              98年度勞訴字第54號
原      告即丙○○之承受訴訟.
            己○○
            丁○○
            戊○○
            庚○○
原告兼丙○○之承受訴訟人
            甲○○
共      同
訴訟代理人  方文賢律師
被      告  聯州通運股份有限公司
法定代理人  乙○○
上列當事人間請求給付資遣費事件，經本院於民國99年5月31日
言詞辯論終結，判決如下：
    主  文
被告應給付原告（即丙○○之承受訴訟人）甲○○、己○○、丁○○、戊○○、庚○○新台幣998,793元，及自民國96年11月12
日起至清償日止，按年息百分之5計算之利息。
被告應給付原告甲○○新台幣414,281元，及自民國96年11月12
日起至清償日止，按年息百分之5計算之利息。
訴訟費用新台幣15,058元，由被告負擔。
本判決第一項於原告（即丙○○之承受訴訟人）甲○○、己○○
、丁○○、戊○○、庚○○以新台幣330,000元供擔保後，得為
假執行；第二項得為假執行。
    事實及理由
一、本件被告聯州通運股份有限公司經合法通知，未於言詞辯論
    期日到場，亦未提書狀為主張或陳述，其未到庭核無民事訴
    訟法第386條所列各款情形，爰依原告之聲請，由其一造辯
    論而為判決。
二、原告方面：
（一）聲明：求為判決（減縮後）如主文第一、二項，並陳明院
      供擔保，請准宣告假執行。
（二）陳述：
    一緣原告丙○○為民國（下同）40年4月29日生， 原告甲○○為45年1月11日生，分別於72年8月3日、76年5月27日起
      即受僱於被告處（原「鑫發交通企業股份有限公司」，嗣
      改為「樺門交通股份有限公司」，最後改為「聯州通運股
      份有限公司」），而被告聯州通運股份有限公司（下稱被
      告公司）於96年10月12日歇業， 均未對原告2人支付任何
      資遣費或退休金。按「事業單位改組或轉讓時，除新舊雇
      主商定留用之勞工外，其餘勞工應依第十六條規定期間預
      告終止契約，並應依第十七條規定發給勞工資遣費。其留
      用勞工之工作年資，應由新雇主繼續予以承認。」勞動基
      準法第20條定有明文，是原告丙○○、甲○○之工作年資
      乃分別為24年3月又12日、20年4月又16日。而查原告丙○○於本件起訴後之98年12月4日死亡， 依法由其繼承人即
      配偶甲○○、子女曹嘉慧、丁○○、戊○○、庚○○為訴
      訟承受。
    二又查勞工退休金條例於93年6月30日制定公布， 於公布後
      一年施行，原告丙○○、甲○○2人係選擇新制， 即自94
      年7月1日起適用新制。如上所述，被告公司於96年10月12
      日歇業，是適用新制前，原告丙○○工作年資為21年10月
      又28日，適用新制後其工作年資為2年104日，原告甲○○
      工作年資為18年1月又4日， 適用新制後其工作年資為2年
      104日。而原告丙○○自82年6月1日起、 原告甲○○自82
      年8月1日起，迄至被告公司於96年10月12日歇業止，每月
      薪資分別為33,300元、19,200元，有其等「勞工保險被保
      險人投保資料表」所載可稽。
    三按依勞工退休金條例第11條第1、2項規定：「本條例施行
      前已適用勞動基準法之勞工，於本條例施行後，仍服務於
      同一事業單位而選擇適用本條例之退休金制度者，其適用
      本條例前之工作年資，應予保留。前項保留之工作年資，
      於勞動契約依勞動基準法第十一條、第十三條但書、第十
      四條、第二十條、第五十三條、第五十四條或職業災害勞
      工保護法第二十三條、第二十四條規定終止時，雇主應依
      各法規定，以契約終止時之平均工資，計給該保留年資之
      資遣費或退休金，並於終止勞動契約後三十日內發給。」
      、第12條第1、2項規定：「勞工適用本條例之退休金制度
      者，適用本條例後之工作年資，於勞動契約依勞動基準法
      第十一條、第十三條但書、第十四條及第二十條或職業災
      害勞工保護法第二十三條、第二十四條規定終止時，其資
      遣費由雇主按其工作年資，每滿一年發給二分之一個月之
      平均工資，未滿一年者，以比例計給；最高以發給六個月
      平均工資為限，不適用勞動基準法第十七條之規定。依前
      項規定計算之資遣費，應於終止勞動契約後三十日內發給
      。」。準上以言，則本件被告公司於96年10月12日歇業，
      原告丙○○、甲○○2人依勞動基準法第11條第1款所定，
      其等勞動契約乃終止，是其資遣費分別為：
    (一)原告丙○○部分：
    1.適用新制前，原告丙○○保留之工作年資為21年10月又28
      日，因其時尚未滿55歲，依勞動基準法第17條之規定，被
      告公司即應以契約終止時之平均工資，計給該保留年資之
      資遣費。即被告公司應給付原告丙○○之資遣費計新台幣
      （下同）729,82 5元【計算式：33,300x（21+11/12）=72
      9,825】，並於終止勞動契約後30日內發給。
    2.適用新制後，原告丙○○工作年資為2年又104日，依勞工
      退休金條例第12條第1、2項所定，其資遣費應由被告公司
      按其工作年資，每滿一年發給二分之一個月之平均工資，
      未滿一年者，以比例計給，即被告公司應給付原告丙○○
      之資遣費計38,044元【計算式：33,300x（2+104/365）x1
      /2=38,044】，並於終止勞動契約後30日內發給。
    3.以上原告丙○○之資遣費合計為767,869元。
    (二)原告甲○○部分：
    1.適用新制前，原告甲○○保留之工作年資為18年1月又4日
      ，因其時尚未滿55歲，依勞動基準法第17條之規定，被告
      公司即應以契約終止時之平均工資，計給該保留年資之資
      遣費。 即被告公司應給付原告甲○○之資遣費計348,800
      元【計算式：19,200x（18+2/12）=348,800】，並於終止
      勞動契約後30日內發給。
    2.適用新制後，原告甲○○工作年資為2年又104日，依勞工
      退休金條例第12條第1、2項所定，其資遣費應由被告公司
      按其工作年資，每滿一年發給二分之一個月之平均工資，
      未滿一年者，以比例計給，即被告公司應給付原告甲○○
      之資遣費計21,935元【計算式：19,200x（2+104/365）x1
      /2=21,935】，並於終止勞動契約後30日內發給。
    3.以上原告甲○○之資遣費合計為370,735元。
    四另被告聯州通運公司有如下應繳未繳而應返還及賠償原告
      丙○○、甲○○之款項：
    (一)未依法提繳勞工退休金部分：
    1.按「雇主應為適用本條例之勞工，按月提繳退休金，儲存
      於勞保局設立之勞工退休金個人專戶。」、「雇主每月負
      擔之勞工退休金提繳率，不得低於勞工每月工資百分之六
      。」、「雇主未依本條例之規定按月提繳或足額提繳勞工
      退休金，致勞工受有損害者，勞工得向雇主請求損害賠償
      。」勞工退休金條例第6條第1項、第14條第1項、 第31條
      第1項分別定有明文。如上所述，原告2人選擇適用新制後
      ，被告公司自94年7月1日起即應每月負擔提繳勞工每月工
      資至少6%之勞工退休金。
    2.惟被告公司不僅自94年7月1日起至其96年10年12日歇業止
      之期間（計2年3月又12日）， 係按月自原告2人原來薪資
      中扣繳6%，甚至其中有10個月又12日（即95年10月至11月
      、96年1月、96年3月至10月12日）係已自原告薪資扣繳而
      未向勞工局提繳，均有非是。茲分別列計如下：
    (1)原告丙○○部分：
    遭被告公司不當扣繳部分：54,745元。
      被告公司自94年 7月1日起至其96年10月12日歇業止（計2
      年3月又12日，即27又12/30月），不當每月自原告丙○○
      原來薪資（33,300元）中扣繳6%，累計有54,745元，自應
      返還【計算式：33,300 X 6% X（27+12/30）=54,745元】
      。
    被告公司未依法提繳部分：20,779元。
      被告公司自94年7月1日起至其96年10月12日歇業止，其中
      有10個月又12日（即95年10月至11月、96年1月、96年3月
      至10月12日）係已自原告薪資扣繳而未向勞工局提繳，致
      原告損失可領退休金， 依勞工退休金條例第31條第1項規
      定，自應賠償，累計為20,779元【計算式：33,300 X6% X
      （10+12/30）=20,779】。
    以上合計為75,524元。
    (2)原告甲○○部分：
    遭被告公司不當扣繳部分：31,565元。
      被告公司自94年 7月1日起至其96年10月12日歇業止（計2
      年3月又12日，即27又12/30月），不當每月自原告甲○○
      原來薪資（19,200元）中扣繳6%，累計有31,565元，自應
      返還【計算式：19,200 X 6% X（27+12/30）=31,565元】
      。
    被告公司未依法提繳部分：11,981元。
      被告公司自94年7月1日起至其96年10月12日歇業止，其中
      有10個月又12日（即95年10月至11月、96年1月、96年3月
      至10月12日）係已自原告薪資扣繳而未向勞工局提繳，致
      原告損失可領退休金， 依勞工退休金條例第31條第1項規
      定，自應賠償，累計為11,981元【計算式：19,200 X6% X
      （10+12/30】=11,981)。
    以上合計為43,546元。
    (二)被告公司未依法為原告丙○○投保勞工保險部分：
    1.按「依第五十八條第一項第二款請領老年一次金給付或同
      條第二項規定一次請領老年給付者，其保險年資合計每滿
      一年，按其平均月投保薪資發給一個月；其保險年資合計
      超過十五年者，超過部分，每滿一年發給二個月，最高以
      四十五個月為限。」、「投保單位不依本條例之規定辦理
      投保手續者，按自僱用之日起，至參加保險之日止應負擔
      之保險費金額，處以二倍罰鍰。勞工因此所受之損失，並
      應由投保單位依本條例規定之給付標準賠償之。」勞工保
      險條例第59條第1項、第72條第1項定有明文。
    2.被告公司於72年11月 1日擅將原告丙○○退保勞工保險，
      於75年3月20日始再重為加保， 則此期間（即自72年11月
      1日至75年3月19日止，計2年4月），原告丙○○仍然在職
      ，惟後原告丙○○依規定請領老年給付，因其保險年資合
      計超過15年，就超過部分每滿一年發給2個月，即短少155
      ,400 元【計算式：33,300 X（2+4/12）X 2=155,400】，
      乃應由被告公司賠償。
    五綜上所述，被告公司就原告2人之資遣費、 應繳未繳而應
      返還之勞工退休金及賠償原告丙○○未依法投保勞工保險
      之損失，原告丙○○部分共計為998,793元【計算式：767
      ,869+75,524+155,400=998,793 】、甲○○部分共計為41
      4,281元【計算式：370,735+43,546=414,281】。
（三）證據：提出丙○○勞保投保資料表影本、丙○○員工薪資
      明細表、丙○○已繳納勞工個人專戶明細資料影本、甲○○勞保投保資料表影本、甲○○員工薪資明細表、甲○○
      已繳納勞工個人專戶明細資料影本、丙○○死亡證明書影
      本、繼承系統表及戶籍謄本等為證。
三、原告上揭主張之事實，業據提出被繼承人丙○○勞保投保資
    料表影本、員工薪資明細表、已繳納勞工個人專戶明細資料
    影本及原告甲○○勞保投保資料表影本、員工薪資明細表、
    已繳納勞工個人專戶明細資料影本等為憑，而被繼承人丙○○死亡後，其繼承人有承受訴訟人甲○○、曹嘉慧、丁○○
    、戊○○、庚○○等五人，亦有丙○○之死亡證明書影本、
    繼承系統表及戶籍謄本等為憑，核均相符。而被告經合法通
    知，迄未到庭或以書狀提出有利於己之主張或陳述，本院綜
    合原告所提之證據，認原告上揭主張之內容均屬可採。從而
    原告依繼承法律關係及勞動基準法之規定，請求判決如主文
    第一項、第二項內容，均無不合，應予准許，爰分別判決如
    主文第一、二項所示。
四、關於訴訟費用之負擔部分，本件原告起訴原請求之金額合計
    為3,292,105元，合計應徵收第一審裁判費33,670元，嗣原
    告聲明減縮後，請求給付之金額合計為1,413,074元，徵收
    之第一審裁判費為15,058元，是本件之訴訟費用應為15,058
    元，應由被告全數負擔，爰諭知如主文第三項所示。
五、原告陳明願供擔保，聲請宣告假執行或免為假執行，合於法
    律規定，爰就主文第一項部分酌定相當之擔保金額宣告之；
    另主文第二項部分，原告勝訴所命給付之金額未逾500,000
    元，應另依職權為假執行之宣告。
六、結論：原告之訴為有理由，並依民事訴訟法第385第1項前段
    、第78條、第389第1項第5款、第390條第2項，判決如主文
    。
中    華    民    國    99    年    6     月    14    日
                       臺灣臺南地方法院勞工法庭
                               法  官  王國忠
以上正本係照原本作成。
如對本判決上訴，須於判決送達後20日內向本院提出上訴狀。
中    華    民    國    99    年    6     月    14    日
                               書記官  黃敏純

司法院資訊處製作；財團法人民間司法改革基金會備份。
